臺灣臺南地方法院刑事判決　　　　　　　 95年度訴字第541號
公　訴　人　臺灣臺南地方法院檢察署檢察官
被　　　告　甲○○
上列被告因違反毒品危害防制條例案件，經檢察官提起公訴（95
年度毒偵字第631號），被告於本院準備程序進行中，就被訴事
實為有罪之陳述，經本院合議庭裁定由受命法官獨任進行簡式審
判程序，判決如下：
    主  文
甲○○連續施用第一級毒品，累犯，處有期徒刑壹年。扣案之第
一級毒品海洛因壹包（含袋重零點參公克）、殘留之微量海洛因
塑膠袋伍枚（量微無法秤重）均沒收銷燬之，盛裝上開海洛因殘
渣之包裝袋陸個、斜口吸管肆支及注射針筒貳支均沒收。
    事  實
一、甲○○前於民國88年間因施用毒品，違反毒品危害防制條例
    案件，經本院於88年5月21日以88年度毒聲字第1537號裁定
    令入勒戒處所觀察、勒戒後，認無繼續施用毒品之傾向，由
    臺灣臺南地方法院檢察署檢察官以88年度偵字第6226號為不
    起訴處分確定。翌年即89年間復因施用毒品違反同條例案件
    ，經本院於89年1月31日以89年毒聲字第348號裁定令入勒戒
    處所觀察、勒戒，因認有繼續施用毒品之傾向，本院於89年
    3月1日以89年毒聲字第2730號裁定令入戒治處所施以強制戒
    治，嗣戒治滿3月成效評定為合格，由本院以89年毒聲字第
    2730號裁定停止戒治並交付保護管束，於89年10月23日釋放
    ，並於90年2月28日保護管束期滿未經撤銷停止戒治，視為
    強制戒治期滿執行完畢，並經臺灣臺南地方法院檢察署檢察
    官聲請簡易判決處刑，本院於89年11月22日以89年易字第
    2587號判處有期徒刑1年1月，經上訴於臺灣高等法院臺南分
    院，於90年1月20日以90年上易字第21號裁判上訴駁回確定
    ；於90年間仍因施用毒品違反前開條例，經檢察官聲請強制
    戒治並提起公訴，本院於90年8月20日以90年毒聲字第1747
    號裁定令入戒治處所強制戒治1年，並於90年11月5日以90年
    訴字第999號裁判施用第一級毒品部分判決有期徒刑8月，施
    用第二級毒品部分判決有期徒刑7月，應執行有期徒刑1年2
    月確定，甲○○於90年9月13日入監執行強制戒治，於91年9
    月12日戒治期滿出監解還臺南分監執行，上開2案經接續執
    行於93年5月26日因縮短刑期假釋出監，於93年8月17日保護
    管束期滿，假釋未經撤銷視為執行完畢。甲○○於上述強制
    戒治執行完畢釋放後5年內，猶未認清毒品戕害身心之惡而
    戒除毒癮惡習，仍放任自己沈溺毒癮中，明知海洛因係毒品
    危害防制條例所明定之第一級毒品，不得持有及施用，竟基
    於施用第一級毒品海洛因之概括犯意，自94年12月初起至95
    年3月3日止，連續在其位於臺南市○區○○路107巷42號住
    處房間內，將第一級毒品海洛因摻水置於針筒內注射靜脈方
    式，施用第一級毒品海洛因，嗣經警於95年3月4日11時許持
    本院核發之搜索票，進行搜索，於前開處所甲○○之臥室內
    查獲海洛因殘渣袋5枚、斜口吸管4支及注射針筒2支等物，
    並至甲○○位於臺南市○○路○段136巷5弄2號工作室，經甲
    ○○同意並主動交出白色粉末1包，經初步檢驗確含有毒品
    海洛因成分（含袋重0.3公克），且甲○○並同意員警採集
    其尿液送驗，結果確呈可待因、嗎啡陽性反應，而查悉前情
    。
二、案經臺南市政府警察局第三分局報請臺灣臺南地方法院檢察
    署檢察官偵查起訴。
    理  由
一、本案被告甲○○所犯毒品危害防制條例第10條第1項施用第
    一級毒品罪，並非死刑、無期徒刑或最輕本刑有期徒刑3年
    以上之罪，亦非高等法院管轄第一審案件，且於準備程序進
    行中，被告先就被訴事實為有罪之陳述，經告知被告簡式審
    判程序之旨，並聽取檢察官及被告之意見後，本院合議庭裁
    定由受命法官進行簡式審判程序，是本案之證據調查，依刑
    事訴訟法第273條之2規定，不受同法第159條第1項、第161
    條之2、第161條之3、第163條之1及第164條至第170條規定
    之限制，合先敘明。
二、經查：
（一）上揭被告施用第一級毒品海洛因之犯行，業據被告於警、
      偵訊及本院審理時均坦承不諱，且被告為警查獲後於95
      年3月4日12時45分經警採取尿液，送由長榮大學先以酵素
      免疫分析法進行篩檢，及再以氣相層析質譜儀法進行確認
      ，結果被告尿液中確呈可待因、嗎啡陽性反應，亦有臺南
      市警察局第三分局偵辦被告涉嫌毒品危害防制條例案送驗
      尿液及年籍對照表，與前開大學於95年3月15日出具之確
      認報告各1紙附卷可稽；而被告為警查獲時，員警在被告
      住處房間書桌上查獲殘留毒品海洛因之塑膠袋5枚、注射
      針筒2支，斜口吸管4支等物，並於查獲被告後，被告主動
      交出白色粉末1包，經警當場聯勤204廠製造之毒品檢驗盒
      試劑進行初步檢驗，結果呈嗎啡、海洛因陽性反應乙情，
      則有搜索、扣押筆錄、扣押物品目錄表、臺南市警察局第
      三分局查獲涉嫌毒品危害防制條例案毒品初步檢驗報告單
      及獲案毒品表各1份在卷可稽，訊之被告亦坦承上開扣案
      物品均為其所有，分別為施用毒品所使用之物或預供自己
      施用之海洛因無訛。綜上，足認被告自白與事實相符，可
      以採信。
（二）按犯毒品危害防制條例第10條之施用毒品罪者，檢察官應
      聲請法院裁定令被告入勒戒處所觀察、勒戒。觀察、勒戒
      後，檢察官依據勒戒處所之陳報，認受觀察、勒戒人無繼
      續施用毒品傾向者，應即釋放，並為不起訴處分；認受觀
      察、勒戒人有繼續施用毒品傾向者，檢察官應聲請法院裁
      定令入戒治處所施以強制戒治。經觀察、勒戒或強制戒治
      執行完畢釋放後，5年內再犯毒品危害防制條例第10條之
      罪者，檢察官或少年法院應依法追訴或裁定交付審理，毒
      品危害防制條例第20條第1項、第2項、第23條第2項分別
      定有明文。查被告前於88年間起至90年間多次因施用毒品
      案件，先後經送觀察、勒戒及強制戒治，最後1次於90年9
      月13日入監執行強制戒治，於91年9月12日戒治期滿出監
      解還臺南分監，並經臺灣臺南地方法院檢察署檢察官以
      90年毒偵字第1471號提起公訴部分，有臺灣高等法院被告
      前案紀錄表1份在卷可佐，是被告於強制戒治執行完畢後
      ，5年內再犯毒品危害防制條例第10條之罪，經檢察官提
      起公訴，本院應予審理。本案事證至為明確，被告犯行堪
      予認定。
三、查海洛因依其成癮性、濫用性及對社會危害性之程度，已為
    毒品危害防制條例第2條第2項第1款列為第一級毒品。核被
    告甲○○所為，係犯毒品危害防制條例第10條第1項施用第
    一級毒品罪。被告施用時非法持有第一級毒品海洛因之低度
    行為，為其施用之高度行為所吸收，不另論罪。又被告行為
    後，刑法第56條連續犯之規定，業於94年1月7日修正公布刪
    除，並於95年7月1日施行，則被告之犯行，因行為後新法業
    已刪除連續犯之規定，此刪除雖非犯罪構成要件之變更，但
    顯已影響行為人刑罰之法律效果，自屬法律有變更，依新法
    第2條第1項規定，比較新、舊法結果，仍應適用較有利於被
    告之行為時法律即舊法論以連續犯（最高法院95年第8次刑
    事庭會議決議參照），是被告先後多次施用第一級毒品海洛
    因之犯行，時間緊接，方法相同，觸犯犯罪構成要件相同之
    罪名，顯係基於概括犯意反覆實施，為連續犯，應依修正前
    刑法第56條連續犯之規定論以一罪，並依法加重其刑。另被
    告有如事實欄所述之前案科刑及執行紀錄，有卷附前開紀錄
    表可稽，其受有期徒刑之執行完畢，5年以內再故意犯本案
    有期徒刑以上之罪，不論依修正前刑法第47條規定，或修正
    後刑法第47條第1項規定，均構成累犯，此對被告而言並無
    有利或不利情形，自不生新舊法比較問題，應逕依修正前之
    刑法第47條規定論以累犯，並加重其刑，再依刑法第70條規
    定，遞加重其刑。爰審酌被告前因施用毒品經多次送觀察、
    勒戒，及強制戒治之治療程序後，猶不思戒絕革除惡習，仍
    長期連續施用毒品犯行，顯然其意志力甚為薄弱，但被告已
    表示願戒除毒癮惡習，且於96年6月21日起自行前往行政院
    衛生署嘉南療養院以自費方式參加減害替代治療，以美沙冬
    為替代藥物進行戒除毒癮，並兼衡被告施用毒品犯行，性質
    上乃屬對自我身心健康之自戕行為，尚未嚴重破壞社會秩序
    、侵害他人權益，及犯後態度等一切情狀，量處如主文所示
    之刑。
四、扣案第一級毒品海洛因1包（含袋重0.3公克）、殘留有微量
    海洛因塑膠袋5枚（量微無法秤重），均屬第一級毒品，不
    問屬於犯人與否，應依毒品危害防制條例第18條第1項前段
    規定宣告沒收銷燬之。另盛裝上開海洛因殘渣之包裝袋共6
    個、注射針筒2支、斜口吸管4支等物，均係被告所有，並供
    被告本案施用第一級毒品犯罪所用之物，業經被告於警詢中
    供承甚明，爰均依刑法第38條第1項第2款規定併予宣告沒收
    之。
據上論斷，應依刑事訴訟法第273條之1第1項、第299條第1項前
段，毒品危害防制條例第10條第1項、第18條第1項前段，刑法第
11 條前段、第2條第1項前段、修正前刑法第56條、修正前刑法
第47條、第38條第1項第2款，判決如主文。
本案經檢察官乙○○到庭執行職務。
中　　華　　民　　國　　96　　年　　6 　　月　　29　　日
　　　　　　　　　刑事第十二庭  法　官　程克琳
以上正本證明與原本無異
如不服本判決應於送達後10日內向本院提出上訴狀
中　　華　　民　　國　　96　　年　　6 　　月　　29　　日
                                書記官  曾美滋
【附錄所犯法條】
毒品危害防制條例第10條第1項：
施用第一級毒品者，處 6 月以上 5 年以下有期徒刑。
